```{r}
library(ggplot2)
library(MASS)

```

#### 1. mtcars (am.오토/수동), mpg차이가 통계적으로 유의한가?(t-test활용)
```{r}
auto <- subset(mtcars, am==0)
manual <- subset(mtcars, am==1)

shapiro.test(auto$mpg)
shapiro.test(manual$mpg)
# 정규성을 띈다
qqnorm(auto$mpg)
qqline(auto$mpg)
# 정규성을 띄지 않는다
qqnorm(manual$mpg)
qqline(manual$mpg)


t.test(mtcars$mpg ~ mtcars$am,
       mu=0, alternative='less', var.equal=T)

```
 - 통계적으로 알아보기 위해 두 모집단에 그래프로 정규성 테스트를 한 결과,
  오토는 정규성을 띄며, 수동은 정규성을 띄지 않는다.
 - p-value = 0.0001425 이며 유의수준 0.05보다 매우 작으므로 통계적으로 유의하지 않다.

-------------------------------------------------------------------------

#### 2. MASSPackages중 Cars93 의 Origin USA vs non-USA Price의 평균차이의 검증
```{r}

shapiro.test(Cars93$Price[Cars93$Origin=="USA"])
shapiro.test(Cars93$Price[Cars93$Origin=="non-USA"])

# 정규성을 띈다
qqnorm(Cars93$Price[Cars93$Origin=="non-USA"])
qqline(Cars93$Price[Cars93$Origin=="non-USA"])

# 정규성을 띈다
qqnorm(Cars93$Price[Cars93$Origin=="USA"])
qqline(Cars93$Price[Cars93$Origin=="USA"])


```

 - 두 집단에 그래프의 차이가 많이 나지 않고, 
 <br>두 집단의 점선도 선근처에 모여있기에 두 집단의 평균은 같다고 할 수 있는 것으로 판단됩니다.


-------------------------------------------------------------------------

#### 3-1 DATA mpg의, subcompact자동차와 midsize자동차의 고속도로(hwy)연비 검정
```{r}

s<- subset(mpg,class=='subcompact')
m <- subset(mpg,class=='midsize')

t.test(s$hwy, m$hwy, alternative = "less")

```

 - 기각역을 이용한 판정 : 검정통계량 t = 0.87842 
 - 유의확률을 이용한 판정 :  p-value = 0.8077 >0.05 보다 크다 
 - 결론 : subcompact자동차와 midsize자동차의 고속도로(hwy)연비의 차이는  p-value = 0.8077 >0.05으로 나타나
 <br>통계적으로 유의한 결론을 얻을 수 있었습니다. 즉, 고속도로의 연비는 차이가 있는것으로 판단됩니다.

-------------------------------------------------------------------------

#### 3-2 r(일반휘발유)과 P(고급휘발유)의 도시연비(cty) 검정(colunms - fl)
```{r}
r<- subset(mpg,fl=='r')
p <- subset(mpg,fl=='p')

shapiro.test(r$cty)
shapiro.test(p$cty)

t.test(r$cty, p$cty, paried=T, alternative = "less")
```

 - 기각역을 이용한 판정 : 검정통계량 t = -1.2118 
 - 유의확률을 이용한 판정 :  p-value = 0.1141 >0.05 보다 크다 
 - 결론 : r(일반휘발유)과 P(고급휘발유)의 도시연비(cty)의 차이는  p-value = 0.1141 >0.05 으로 나타나
 <br>통계적으로 유의한 결론을 얻을 수 있었습니다. 즉, 도시연비는 차이가 있는것으로 판단됩니다.


-------------------------------------------------------------------------

#### 3-3 subcompact의 f(전륜구동) or r(후륜구동) 에 따른 도시연비(cty) 검정(colunms : drv)

```{r}
data <- subset(mpg,class == 'subcompact')

R <- subset(data,drv=='r')
f <- subset(data,drv=='f')

shapiro.test(R$cty) 
shapiro.test(f$cty)

```

 - 기각역을 이용한 판정 : 검정통계량 t = -6.003
 - 유의확률을 이용한 판정 :  p-value = 8.796e-07 >0.05 보다 크다 
 - 결론 : subcompact의 f(전륜구동) or r(후륜구동) 에 따른 도시연비(cty)의 차이는 
 <br>p-value = 8.796e-07 >0.05 으로 나타나 통계적으로 유의한 결론을 얻을 수 있었습니다. 
 <br>즉, 도시연비는 차이가 있는것으로 판단됩니다
 
#### 10명 선발 위약(placebo) 투여기간혈당수치 Xi, 신약(new medicine) 투여기간혈당수치Yi, 혈당 차이 유의수준 5% 비교
```{r}

Xi<- c(51.4, 52.0, 45.5, 54.5, 52.3, 50.9, 52.7, 50.3, 53.8, 53.1)
Yi <- c(50.1, 51.5, 45.9, 53.1, 51.8, 50.3, 52.0, 49.9, 52.5, 53.0)
x_y <- c(1.3, 0.5, -0.4, 1.4, 0.5, 0.6, 0.7, 0.4, 1.3, 0.1) 
x_ymean <- 0.64
x_ystd <- 0.57

p_n <- data.frame(Xi=Xi, Yi=Yi)

t.test(p_n$Xi, p_n$Yi, paired=T)

# 정규성 파악
shapiro.test(p_n$Xi)
shapiro.test(p_n$Yi)

# 정규성을 띈다
qqnorm(p_n$Xi)
qqline(p_n$Xi)
# 정규성을 띄지 않는다
qqnorm(p_n$Yi)
qqline(p_n$Yi)

```
 
 - 선발 위약(placebo) 투여기간혈당수치 Xi의  p-value = 0.06287 이며,
 - 신약(new medicine) 투여기간혈당수치Yi의 p-value = 0.04861 이다.
 - Xi>0.05 보다 크며, Yi<0.05보다 작다 
 
 
#### 10명선발, A 신발, B신발의 일정 기간뒤 밑창이 닳은 정도의 차이비교
```{r}
mA <- c(13.2, 8.2, 10.9, 14.3, 10.7, 6.6, 9.5, 10.8, 8.8, 13.3)
mB <- c(14.0, 8.8, 11.2, 14.2, 11.8, 6.4, 9.8, 11.3, 9.3, 13.6)
ab <- c(-0.8, -0.6, -0.3, 0.1, -1.1, 0.2, -0.3, -0.5, -0.3)
abmean <- -0.41
abstd <- 0.39

a_b <- data.frame(mA=mA, mB=mB)

t.test(a_b$mA, a_b$mB, paired=T)
```

 - 기각역을 이용한 판정 : 검정통계량 t = -3.3489
 - 유의확률을 이용한 판정 : p-value = 0.008539 >0.05 보다 크다 
 - 결론 :  A 신발, B신발의 일정 기간뒤에 밑창이 닳은 정도는
 <br> p-value = 0.008539 >0.05 으로 나타나 통계적으로 유의한 결론을 얻을 수 있었습니다. 
 <br>즉, 제품이 닳는 정도의 차이는 있는 것으로 판단됩니다
 
 
#### 각 호수의 산소량(ppm) 측정자료이다. 호수 산소량은 같은가?
```{r}
name <- c(rep('1',10),rep('2',10),rep('3',10))
lake1 <- c(5, 7, 6, 8, 6, 7, 8, 8, 6, 10)
lake2 <- c(6, 8, 9, 11, 13, 12, 10, 8, 9, 10)
lake3 <- c(14, 25, 26, 18, 19, 22, 21, 16, 20, 30)
ppm <- c(lake1,lake2,lake3)

lake <- data.frame(name=name, ppm=ppm)

anova(lm(ppm~name, data=lake))
```

 - 각 호수의 산소량(ppm) 측정자료를 표본추출로 통해 확인한 결과,
 검정통계량 F value = 41.371,  유의확률 Pr(>F) = 6.003e-09 > 0.05으로,
 통계적으로 유의한 차이를 보이지 않았습니다.
 - 즉 호수의 산소량(ppm)는 차이가 나지 않는 것으로 나타났습니다.





#### 7곳 도매시장의 3종 채소가격, 같은가?
```{r}
name <- c(rep('a',7),rep('b',7),rep('c',7))
a <- c(15.5, 14.3, 16.3, 13.5, 15.7, 16.4, 14.7)
b <- c(14.7, 16.3, 15.5, 15.2, 16.3, 13.5, 15.4)
c <- c(15.5, 13.2, 16.5, 15.7, 15.3, 15.2, 14.8)
price <- c(a,b,c)

abc <- data.frame(name=name, price=price)

anova(lm(price~name, data=abc))
```
 
 - 도매시장 7곳의 3종 채소가격의 표본추출을 통해 확인한 결과,
 검정통계량 F value = 0.0178,  유의확률 Pr(>F) = 0.9824 > 0.05으로,
 통계적으로 유의한 차이를 보이지 않았습니다.
 - 즉 도매시장 7곳의 3종 채소가격은 차이가 나지 않는 것으로 나타났습니다.
 



#### 부적합품률 15% 시료 80개 추출후 검사결과 불량 16개 유의수준 5%적합도 검정
```{r}

```





#### 음주량&흡연량 의 연관확인
```{r}

as <- matrix(c(23,31,13,21,48,23,63,159,119),3,3)
rownames(as) <- c("반병 이상","반병 이하","못마심")
colnames(as) <- c("1갑 이상","1갑 이하","안 피움")
addmargins(as)
(result <- chisq.test(as))
addmargins(result$expected)

```


